臺灣高等法院高雄分院刑事判決　　　　 93年度上訴字第969號
上　訴　人　　臺灣高雄地方法院檢察署檢察官
上　訴　人
即　被　告　　甲○○
指定辯護人　　本院公設辯護人　孫妙岑
被　　　告　　乙○○
選任辯護人　　劉新安　律師
上列上訴人因被告等違反毒品危害防制條例案件，不服臺灣高雄
地方法院93年度訴字第七四九號中華民國93年7 月21日第一審判
決（起訴案號：臺灣高雄地方法院檢察署93年度偵字第1960、21
89號），提起上訴，本院判決
如左：
    主  文
上訴駁回。
    事  實
一、甲○○明知具有殺傷力之爆裂物，為槍砲彈藥刀械管制條例
    所管制之違禁物，未經許可不得持有，竟基於持有爆裂物之
    犯意，於民國（以下同）93年1 月20日前之某時，未經許可
    而持有具殺傷力之爆裂物1 枚，並將之藏置於高雄縣林園鄉
    林家村236 巷98弄7 號住處床下。嗣於同日下午5 時許，經
    警持法院核發之搜索票，在同上址搜索查獲上情，並當場扣
    得其持有之爆裂物1 枚。
二、案經高雄市政府警察局小港分局移送臺灣高雄地方法院檢察
    署檢察官偵查起訴。
    理  由
甲、被告甲○○持有爆裂物部分：
一、訊之被告甲○○固坦認於前揭時地在其住處床下，為警查獲
    爆裂物1 枚，惟矢口否認有何違反槍砲彈藥刀械管制條例犯
    行，辯稱：我從未見過該爆裂物，亦不知上開爆裂物係從何
    而來，因乙○○常會獨自進入其房間，且藉故將我支開，故
    該爆裂物應為乙○○所有並藏放於該處，況查獲爆裂物處係
    置於床下，然我有抽煙習慣，若置於該處將會造成自己生命
    危險，故該爆裂物絕非我所有云云。惟查：
（一）被告甲○○未經許可持有上開扣案之爆裂物1 枚，經警在
      其上揭住處房間床下搜獲等情，業據證人即查獲之警員陳
      復興於原審審理時陳稱：我有看見是在被告甲○○住處房
      間床下搜索出扣案之爆裂物，搜索前被告甲○○剛好返回
      住處，遂令其會同在該房間搜索等語（見93年6 月25日原
      審審判筆錄）等語；又證人即查獲之警員王子剛於原審審
      理時證稱：在被告甲○○2 樓房間處執行搜索時，有帶被
      告甲○○、案外人陳泰山及張振夫3 人在場（參見同上原
      審筆錄）等語。查證人陳復興、王子剛與被告甲○○間並
      無仇隙，當無構詞誣陷被告甲○○之必要，況上揭證人均
      為國家公務員負責司法警察職務，應無甘冒刑事訴追之危
      險故為虛偽不實之證述，且搜索時被告甲○○在場，是其
      等上揭證言證稱，警方在被告甲○○上揭住處房間床下搜
      獲扣案之爆裂物1 枚等語，應堪採信。此外並有搜索扣押
      證明筆錄1 份、照片2 張附卷可稽，及扣案之爆裂物1 枚
      可資佐證；又上開爆裂物經送請內政部警政署刑事警察局
      以拆解法、透視法、檢視法、紅外線光譜分析法、核磁共
      振分析法、呈色試驗法、掃瞄式電子顯微鏡Ｘ射線能譜分
      析法鑑驗結果，該枚爆裂物重量110 公克，高163 公厘，
      直徑36公厘，係以膠帶纏繞圓柱型紙筒為容器，外露一節
      15公厘爆引。經拆解後檢視，塑膠管內有小鋼珠11顆、鞭
      炮2 枚、黑色粉末10公克，並以黃土封住罐口。黑色粉末
      經取樣送該局鑑識科鑑定出含有鋁粉、碳粉、氯酸鉀、過
      氣酸鉀、銷酸鉀及硫磺成分，係煙火類火藥。若點燃引爆
      可引發罐內火藥產生爆炸，具有殺傷力，屬槍砲彈藥刀械
      管制條例第4 條第1 項第2 款所指之爆裂物一節，此有該
      局93年3 月15日刑偵五字第0930058763號函1 紙在卷可稽
      ，足見扣案之物品具有破壞性及殺傷力，亦具有爆發性，
      屬爆裂物。是扣案具殺傷力之爆裂物確實係於被告甲○○
      住處房間床下搜獲等情，可堪認定。
（二）被告甲○○固不否認前揭置放爆裂物之房間為其住處等情
      ，惟辯稱：因平日有許多友人進出該房間，且乙○○常會
      進入查獲扣案爆裂物房間，並藉故將我支開，而查獲當日
      乙○○有攜帶1 個手提袋前來其住處，故該爆裂物應為乙
      ○○所有並藏放於該處云云。惟證人乙○○於原審審理中
      陳稱：我有攜帶裝手機用之紙袋至被告甲○○住處，紙袋
      內並無爆裂物（見93年6 月25日原審審判筆錄）等語，參
      以若該扣案爆裂物確係乙○○私自所放，且事前並未知會
      被告甲○○，則被告甲○○焉會知道確係乙○○所放，而
      非第三人所放，而且乙○○平日經常出入被告甲○○住處
      ，亦為被告甲○○所自承，顯見兩人平常即有往來且關係
      良好，乙○○應無故意藏放扣案爆裂物於被告甲○○床下
      ，而不告知被告甲○○，藉以陷害被告甲○○之必要，況
      被告甲○○僅見證人乙○○提紙袋前來其住處，而未見袋
      內裝何種物品，尚難逕憑此推斷該爆裂物應為證人乙○○
      所有並藏放於該處，是證人乙○○上揭證述之內容合乎常
      情，應堪可信。
（三）另參酌被告甲○○於偵訊中陳稱：於警詢中供陳扣案爆裂
      物為乙○○所有，係因受警察恐嚇而為如此之陳述，實際
      應為綽號「阿龍」所有，因綽號「阿龍」前曾來邀我合作
      製作土製炸彈等語（見臺灣高雄地方法院檢察署93年度偵
      字第1960號卷宗第9 頁反面）等語，於原審審理中復又改
      稱：我警訊中所述扣案爆裂物為乙○○所有等語（見93年
      6 月25日原審審判程序筆錄第34頁）等語觀之，被告甲○
      ○於警詢、偵查及原審審理之指述前後反覆不一，如確為
      乙○○所有，何以於偵訊中復另指稱為他人所有，是被告
      甲○○前揭所辯，顯與常情不符，均不足採信。
（四）又該處既為被告甲○○住處，且置放扣案爆裂物之處係在
      被告甲○○床下，並依現場查獲被告甲○○之床鋪照片2
      紙（參見警卷照片）所示觀之，該床鋪並非一式連到地板
      ，而係於床鋪床板下方仍留有相當空隙，可以肉眼觀看其
      內藏放物品，被告甲○○在其個人日常生活起居最密切之
      處，豈有未發覺該爆裂物之理。
（五）又被告甲○○辯稱：我有抽煙習慣，若置放查獲爆裂物處
      於其床下，將會造成自己生命危險，故該爆裂物絕非其所
      有等語。惟查被告甲○○有抽煙習慣且查獲爆裂物現場處
      固有許多香菸蒂頭，亦經證人林瑞凱於原審審理中證述屬
      實（參見本院93年7 月7 日審判筆錄），並有現場照片1
      紙（參見警卷）附卷為證，縱使被告甲○○有抽煙習慣，
      然因該爆裂物係置藏於床下，並非直接置於被告甲○○房
      間平常行走之地面，應無直接引燃爆裂物之危險存在，況
      有抽煙習慣與是否持有爆裂物，兩者間並無必然之關連性
      存在，尚難執此逕為推論該爆裂物非被告甲○○所持有，
      是其上揭所辯亦不足採信。
（六）證人即共同被告乙○○雖於原審審理中陳稱：我未曾見過
      或聽過甲○○提及有關爆裂物之情事，亦不知道甲○○住
      處有爆裂物等語（見93年6 月25日原審審判筆錄第52頁以
      下）等語；又證人即被告甲○○之兄林瑞凱於原審審理中
      陳稱：我未曾見過在甲○○床下所搜獲之扣案爆裂物，亦
      未曾見過甲○○之友人攜帶扣案爆裂物前來被告甲○○住
      處等語（見93年7 月7 日原審審判筆錄第11頁以下）；證
      人即當時在場之陳泰山雖於原審審理中陳稱：為警查獲前
      ，至甲○○住處並未看見甲○○房內有扣案之爆裂物（參
      見同上本院筆錄）等語，然上揭證人之身分或為同案被告
      ，或為被告甲○○之兄，或為當日為警執行搜索時，在場
      見狀逃逸之人，均與被告甲○○有一定程度之利害關係，
      渠等前揭證述之內容，除顯與搜索扣押證明筆錄1 份、照
      片2 張不符外，亦與證人即警員陳復興、李子剛前揭證述
      內容顯有差異，是其等上揭證詞應係迴護被告甲○○之詞
      ，可信度不高，不足為有利於被告甲○○事實之認定。
（七）經依被告甲○○之聲請將該爆裂物送指紋鑑定，結果在該
      爆裂物之碎紙片、土黃色膠帶，均未發現指紋，火藥粉末
      無法作指紋採驗，此有刑事警察局93年11月18日刑紋字第
      0930227172號鑑驗書可稽，仍不能為被告甲○○有利之証
      明。
（八）辯護人質疑鑑定書記載「若點燃爆引，可引發罐內火藥產
      生爆炸，認具殺傷力」，究係推測或經過實際之鑑定，經
      函請刑事警察局函覆：係實際以X 光透視待鑑定之爆裂物
      後，進一步以拆解法及檢視法認定內部組成零件及成分，
      而認定係爆裂物，並非推測之結果，此有刑事警察局94年
      5 月19日刑偵五字第0940068342 號 函可憑，仍不能為被
      告甲○○有利之証明。
    綜上所述，因該爆裂物是在被告甲○○個人房間查獲，且係
    藏置非直接可察覺之床鋪下方處，查獲之爆裂物一枚當係被
    告甲○○持有，被告甲○○辯稱可能係他人所栽贓，非其所
    持有云云，自難採信，事證明確，被告甲○○所辯係屬事後
    卸責之詞，不足採信，其犯行堪以認定。
二、按槍砲彈藥刀械管制條例第4 條所稱之槍砲、彈藥，依同條
    例第5 條之規定，非經中央主管機關許可，不得製造、販賣
    、運輸、轉讓、出租、出借、持有、寄藏或陳列。又槍砲彈
    藥刀械管制條例第4 條第1 項第2 款之「彈藥」，係指前款
    各式槍砲所使用之砲彈、子彈及其他具有殺傷力或破壞性之
    各類炸彈、爆裂物。而槍砲彈藥刀械管制條例既未就該條例
    第4 條第1 項第2 款及第7 條第1 項所定之爆裂物另予立法
    解釋，自應與刑法第186 條之爆裂物為相同解釋，認並不以
    改變其組成材料之性質為要件，若屬具爆炸性，可迅速散發
    熱能而產生破壞力之物質即足當之。被告甲○○持有之上開
    物品係以紙筒為容器，內裝有小鋼珠11顆、鞭炮2 枚、黑色
    粉末煙火類火藥10公克，以黃土封住罐口並接出1 條爆引，
    雖未改變個別組成材料之性質，然所聚合之物體經點燃引爆
    可具殺傷力及破壞性，是被告甲○○所持有之前開爆裂物，
    係屬槍砲彈藥刀械管制條例第4 條第2 款所稱之彈藥，且被
    告甲○○未經許可而持有之，核其所為，係犯槍砲彈藥刀械
    管制條例第7 條第4 項之未經許可持有爆裂物罪。
三、原審適用槍砲彈藥刀械管制條例第7 條第4 項，刑法第11條
    前段、第42條第2 項、第38條第1 項第1 款、罰金罰鍰提高
    標準條例第2 條，現行法規所定貨幣單位折算新臺幣條例第
    2 條規定，並審酌被告甲○○明知爆裂物對社會之危害重大
    ，為法律所嚴加取締，竟仍持有，其行為對社會安全威脅不
    輕，惟念其尚未有持上開爆裂物進而犯罪之行為等一切情狀
    ，爰量處有期徒刑5 年6 月，併科罰金新臺幣9 萬元，並諭
    知罰金部分如易服勞役，以新臺幣900 元即銀元300 元折算
    1 日。並說明扣案之爆裂物1 枚具殺傷力，已如前述，係屬
    違禁物，應依刑法第38條第1 項第1 款宣告沒收。及說明另
    扣案之黑色火藥原料17支，經送內政部警政署刑事警察局鑑
    定後，認均為市售爆竹煙火類之沖天炮，為市售爆竹煙火類
    之商品，未發現改裝及變造情狀，非屬槍砲彈藥刀械管制條
    例所列管之爆裂物，亦有該局93年6 月18日刑偵五字第0930
    127589號函、93年2 月18日刑偵五字第0930025225號函各1
    紙在卷可稽，足見該物非屬爆裂物，亦非違禁物，其不予以
    宣告沒收之理由。經核原判決此部分認事用法並無不合，量
    刑亦屬適當，被告甲○○上訴否認持有爆裂物，為無理由，
    應予駁回。
乙、被告甲○○、乙○○2人被訴販賣毒品部分：
一、公訴意旨以：被告甲○○、乙○○2 人基於販賣毒品轉賣圖
    利之共同犯意，於93年1 月20日下午1 時許，在被告甲○○
    前揭住處，以新臺幣（下同）1 萬2,000 元之價格，向姓名
    、年籍均不詳之綽號「阿猴」成年男子，購入不詳數量之第
    一級毒品海洛因，再自行分裝成數小包藏置於上揭住處待售
    。嗣於同日下午5 時許，經警方持法院核發之搜索票，前往
    被告甲○○前揭住處搜索查獲，並扣得第一級毒品海洛因13
    小包（合計毛重9.8 公克），分裝毒品之器具即殘留毒品夾
    鏈袋35個、空夾鏈袋1 包、吸食器1 組、注射針筒2 支、電
    子磅秤1 臺，因認被告甲○○、乙○○涉有毒品危害防制條
    例第4 條第1 項共同販賣第一級毒品罪嫌。
二、公訴人認被告甲○○、乙○○共同涉有毒品危害防制條例第
    4 條第1 項販賣一級毒品海洛因罪嫌，無非以證人林瑞凱、
    張振夫、陳泰山於警詢及偵訊中之證述，及被告甲○○於警
    詢、偵訊時自白扣案毒品為其以1 萬2,000 元向綽號「阿猴
    」購買，且與被告乙○○在前揭被告甲○○住處分裝毒品等
    語，並有前揭有毒品反應之分裝工具電子磅秤1 臺、高純度
    第一級毒品海洛因13包扣案可稽等語，為其論據。
三、訊之被告甲○○、乙○○均堅決否認有販賣海洛因之犯行；
    被告甲○○辯稱：因乙○○怕家人知道施用毒品，常將毒品
    海洛因交由我藏放於住處，扣案分裝毒品海洛因均乙○○所
    寄放，無償供我與被告乙○○自己施用毒品，證人林瑞凱、
    張振夫均知上情，又警方移送臺灣高雄地方法院檢察署偵查
    時在候審室中，乙○○要求我承認扣案毒品為其向綽號「阿
    猴」之人購買，至於扣案空夾鏈袋則為我所購入用以分裝自
    己施用毒品之份量所用等語；被告乙○○辯稱：在甲○○住
    處搜獲之毒品均非我所有，另於屋外查獲毒品海洛因3 小包
    ，僅其中在屋頂上查獲之海洛因2 小包是我所有，並在警方
    追捕過程中所丟棄，另屋外地面上查獲之海洛因1 包，非我
    所丟棄，否則我於發現警方執行搜索而追捕過程中，應會全
    數丟棄等語。經查：
（一）93年1 月20日下午5 時許，經警方持法院核發搜索票，至
      被告甲○○前揭住處搜索，於被告甲○○之房間查獲第一
      級毒品海洛因9 小包（合計淨重1.02公克、包裝重2.40公
      克、純質淨重0.75公克）、1 包白粉（淨重2.19公克、包
      裝重0.22公克）、殘留第一、二級毒品海洛因、甲基安非
      他命之夾鏈袋35個、空夾鏈袋1 包、殘留第二級毒品甲基
      安非他命之吸食器1 組、殘留第一級毒品海洛因之注射針
      筒2 支及電子磅秤1 臺，另查獲自被告甲○○前揭住處房
      間內所丟棄於屋外海洛因3 包（合計淨重3.53公克、包裝
      重0.93公克、純質淨重2.65公克）等情，業據證人即執行
      搜索警員陳信吉於原審陳稱：當天持搜索票至甲○○住處
      2 樓，在門外聽到有人要逃跑聲音，遂衝到2 樓頂，看見
      乙○○及案外人陳泰山2 人要逃逸，嗣經逮捕乙○○及案
      外人陳泰山後，在甲○○住處2 樓房間之床舖、衣櫃內等
      處發現毒品海洛因、吸食器、空夾鏈袋、殘留毒品夾鏈袋
      、電子秤等物；另分別在屋外1 樓屋頂處發現2 包、地上
      發現1 包遭人丟棄之海洛因，合計3 包海洛因，然並無看
      到是何人拋棄此3 包海洛因等語（見93年6 月25日原審審
      判筆錄）等語；證人即執行搜索警員陳復興於原審陳稱：
      本案執行搜索時，甲○○剛好自外騎機車返回住處，遂帶
      同甲○○一同搜索現場，在甲○○房間內發現扣案爆裂物
      、毒品等物，另在屋外發現3 包毒品海洛因（見同上原審
      審判筆錄）等語；證人即查獲警員錢裕國於原審陳稱：我
      在甲○○住處後方，看見有人自甲○○2 樓窗戶處，丟出
      毒品海洛因3 包，但未見係何人所丟棄，復見乙○○及案
      外人陳泰山2 人自窗戶沿著2 樓後方凸出磚塊，往屋前爬
      出，我遂前往追捕乙○○，因乙○○自樓上跳下致腳受傷
      無法逃逸而遭逮捕等語（見同上原審審判筆錄）等語；證
      人即查獲警員王子剛於原審陳稱：進入甲○○住處後，因
      客廳與廚房間有鎖門，破門後準備上2 樓時，聽到樓上有
      人逃跑之聲音，我們衝到2 樓頂時，聽到在後方埋伏之警
      員喊叫「不要跳」，而乙○○、案外人陳泰山正沿著2 樓
      牆垣移動且分別從2 樓跳下，案外人陳泰山跳下後就逃逸
      ，但是乙○○跳下後因受傷趴在地上，另在2 樓廁所房間
      內發現案外人張振夫，經逮捕乙○○及案外人陳泰山後，
      開始執行搜索，搜索時有命案外人林瑞凱、陳泰山、張振
      夫3 人在2 樓甲○○房間內會同搜索，而乙○○因腳傷無
      法站立，故留在1 樓處，執行搜索至一半時，因甲○○正
      好返家，即遭同仁逮捕後，帶至現場會同搜索，我僅記得
      從甲○○房間各處搜到扣案物品並集中放在某處拍攝，且
      提示給在場之人看等語（見同上原審審判筆錄）等語綦詳
      ，此外復有搜索票、扣押筆錄、扣押物品目錄表各1 份、
      現場照片18張附卷可稽，並有扣案之毒品及施用器具等物
      經分別送請法務部調查局、高雄醫學大學附設中和紀念醫
      院鑑定結果認為係第一級毒品海洛因9小包（合計淨重1.
      02公克、包裝重2.40公克、純質淨重0.75公克）、1 包白
      粉（淨重2.19公克、包裝重0.22公克）、殘留第一、二級
      毒品海洛因、甲基安非他命之夾鏈袋35個、空夾鏈袋1 包
      、殘留第二級毒品甲基安非他命之吸食器1 組、殘留第一
      級毒品海洛因之注射針筒2 支及電子磅秤1 臺，此有法務
      部調查局93年2 月27日調科壹字第220016728 號、第0000
      00000 號鑑定通知書各1 紙、高雄醫學大學附設中和紀念
      醫院檢驗報告5 紙在卷可憑，上揭證人證述之搜索經過核
      與上揭證據相符，應堪採信，是除扣案之遭人丟出屋外之
      3 包海洛因外，其餘上揭扣案物品均係於被告甲○○住處
      房間搜獲之事實，應堪認定。
（二）被告乙○○固坦承於在被告甲○○住處施用第一級毒品海
      洛因，而警方執行搜索時，有自被告甲○○住處2 樓房間
      丟出海洛因，惟辯稱：僅有丟出我所有之2 包海洛因，另
      1 包非我所有等語。然查證人陳泰山於原審陳稱：當時警
      方執行搜索前，我與乙○○在甲○○房間，因見該房間有
      毒品，剛好警查前來搜索，害怕遭逮捕，遂與乙○○一同
      爬出屋外逃逸等語（見93年7 月7 日原審審判筆錄），另
      於警詢中陳稱：我見被告乙○○逃跑，亦跟著逃跑，扣案
      海洛因均非我所有等語（見警卷93年1 月20日訊問筆錄）
      等語，復與前述證人即警員陳信吉、錢裕國有見人丟出海
      洛因3 包等情綜合觀之，證人陳泰山既甫至現場，即隨與
      被告乙○○逃逸，且否認扣案毒品為其所有，而被告乙○
      ○自承除有施用毒品海洛因外，並有拋丟海洛因之行為，
      依事理常情，應係其施用且持有毒品者，方會於面臨警方
      執行查緝時，迅速丟棄自己持有之毒品，以圖求免除刑事
      責任，是屋外為警查獲之海洛因3 包應均為被告乙○○所
      丟出，且為其所有，應可認定。
（三）雖被告甲○○於警詢中陳稱：因乙○○將毒品海洛因藏放
      於我住處，由我承擔為警查獲之風險，並無償供我施用毒
      品海洛因等語（見警卷93年1 月20日訊問筆錄）；其復於
      偵查中陳稱：於我住處為警扣案之毒品海洛因，係我於93
      年1 月20日中午1 時許向姓名、年籍均不詳綽號「阿猴」
      之人，以1 萬2,000 元之代價購入等語（見臺灣高雄地方
      法院檢察署93年度偵字第1960號第26頁反面）；其於原審
      審理中復改稱：因乙○○怕家人知道施用毒品，常將毒品
      海洛因交由我藏放於住處，扣案分裝毒品海洛因均為乙○
      ○所寄放，以無償供我及乙○○自己施用毒品，至於我在
      偵訊時所述係向綽號「阿猴」之人所購買，係因乙○○於
      偵訊前要求我為如此之陳述，實際並無綽號「阿猴」此人
      等語（見93年6 月25日原審審判筆錄）。而被告乙○○於
      警詢中陳稱：我係以300 元之代價向甲○○購得摻有毒品
      海洛因香菸1 支，共2 次等語（見警卷93年1 月20日訊問
      筆錄）；復於偵訊中改稱：施用之毒品係在甲○○住處房
      間床上拿取等語（見臺灣高雄地方法院檢察署93年度偵字
      第1960號第25頁反面）；又於原審審理中復改稱：我並未
      以300 元之代價向甲○○購得摻有毒品海洛因香菸，摻有
      海洛因之香菸係置於甲○○住處房間之煙灰缸內，我自己
      拾起施用，而不知該香菸為何人所有等語（見原審93年6
      月25日審判筆錄）；證人即被告甲○○之兄林瑞凱雖於原
      審審理中陳稱：於警察查獲前約兩、三個月，乙○○幾乎
      每日至甲○○住處寄放海洛因並交由甲○○保管，1 次寄
      放約幾十包，均為以夾鏈袋分裝為每包約0.1 公克，我並
      未見過乙○○將寄放之海洛因交由甲○○施用等語（見93
      年7 月7 日原審審判筆錄），均不足以証明被告甲○○、
      乙○○2 人共同販賣海洛因。
（四）在被告甲○○住處房間扣案之第一級毒品海洛因9 小包（
      合計淨重1.02公克、包裝重2.40公克、純質淨重0.75公克
      ）、1 包白粉（淨重2.19公克、包裝重0.22公克）數量均
      非龐大，如確係被告乙○○所有，其欲藏放於家中，避免
      家人發現，亦非難事，當無另寄放他處之必要，況上揭毒
      品確為被告甲○○向綽號「阿猴」所購買，而被告甲○○
      自己亦有施用毒品等情，均已如前述，從而在被告甲○○
      住處房間扣案之第一級毒品海洛因9 小包及白粉1 包，數
      量甚少（合計淨重1.02公克，純質淨重0.75公克），應係
      被告甲○○自己施用毒品所自購，並非被告乙○○為防止
      家人發現所寄放且無償供被告甲○○施用之毒品，應堪認
      定。
（五）被告乙○○於原審審理中所為之毒品來源陳述，與其於警
      詢、偵訊所述內容前後不一，且其本身亦即另持有毒品海
      洛因3 包，已如前述，當無向被告甲○○轉讓或向被告甲
      ○○購買之必要，是亦難單憑被告乙○○於警訊中之陳稱
      ：曾以300 元之代價向被告甲○○購得摻有毒品海洛因香
      菸1 支等語，並無其他佐証，尚難遽為認定被告甲○○有
      販賣或轉讓毒品海洛因之行為。
（六）參以被告甲○○所有第一級毒品海洛因9 小包（合計淨重
      1.02公克、包裝重2.40公克、純質淨重0.75公克）及1 包
      白粉（淨重2.19公克、包裝重0.22公克）；另被告乙○○
      所有丟棄於屋外海洛因3 包（合計淨重3.53公克、包裝重
      0.93公克、純質淨重2.65公克），而揆諸常情，施用毒品
      非屬靜態藏放毒品行為，而係動態之行為，較易為他人察
      覺，是被告乙○○自行攜帶上揭所有之3 包海洛因，至被
      告甲○○住處施用以避免其家人察覺，亦符合常情。而被
      告甲○○、乙○○本次遭查獲時，亦分別坦承有施用第一
      級毒品海洛因之行為，核與證人林瑞凱於原審審理中證述
      曾見過其等吸食海洛因等語相符，其等施用毒品犯行，業
      經台灣高雄地方法院分別以93年度毒聲字第504號、第505
      號裁定送勒戒處所施以觀察勒戒，此有臺灣高等法院被告
      全國前案紀錄表、本院被告院內索引卡紀錄表及上揭本院
      裁定各1 份在卷可查，是依上所述，足認被告甲○○、乙
      ○○本身確有施用毒品，而依行政院衛生署管制藥品管理
      局表示：依文獻正常人之鹽酸海洛因每4 小時劑量為5 至
      10毫克，最低致死量200 毫克，但久用成癮者對該藥物產
      生耐藥性，其程度因個人體質、使用頻率與接觸時間之長
      短而異，可使其致死量增至數倍或10倍以上，由於國內藥
      物濫用者所採用之吸食方式不同，使用劑量難以常理估量
      ，若在2 天內吸食量達1 錢（約相當3.75公克）之海洛因
      後，對身體仍無影響，表示該吸食者已嚴重成癮，對該藥
      物產生高度耐藥性，有該局90年9 月3 日管檢字第97701
      號函在卷足參，是不論被告施用毒品海洛因藥癮是否輕微
      ，而查獲之海洛因9 包及3 包分別僅為純質淨重0.75公克
      、2.65公克，依前函所示該查獲之海洛因亦僅能供正常人
      數日之施用量（依正常人1 天對於鹽酸海洛因之最低致死
      量計算），對於被告甲○○、乙○○而言，在如此少量之
      情況下，除供本身施用所需外，是否尚有餘裕以可供販賣
      ，即非無疑，故被告甲○○、乙○○均辯稱無販賣之情，
      尚非不足採信。
（七）至公訴人以扣案之夾鏈袋、電子磅秤等物，為不利於被告
      甲○○、乙○○之認定，然查吸食毒品者，以夾鏈袋分裝
      其所購買毒品，非與常情有違，而空夾鏈袋亦屬日常生活
      中容易取得之物，且一般人購買均會1 次購入1 大包，況
      為避免購買毒品重量遭販毒者減量或秤用欲施用毒品數量
      ，使用電子磅秤秤重，亦屬常情，尚難執此為由，認為被
      告甲○○、乙○○確有販賣第一級毒品海洛因之事實。
    綜上所述，因未查獲購買者，其販賣數量、價格、時地均無
    ，又於被告甲○○住處查扣之第一級毒品海洛因9 小包（合
    計淨重1.02公克、包裝重2.40公克、純質淨重0.75公克）及
    1 包白粉（淨重2.19公克、包裝重0.22公克）為被告甲○○
    所有；另被告乙○○丟棄於屋外海洛因3 包（合計淨重3.53
    公克、包裝重0.93公克、純質淨重2.65公克）為被告乙○○
    所有，因數量甚少，其等所辯是供自己施用，尚合於經驗法
    則，且本件並無查獲購買者，販賣數量、價格、時地均無，
    是依公訴人所舉之證據，尚不足以證明被告甲○○、乙○○
    有共同販賣第一級毒品海洛因之犯行，此外復查無其他確切
    証据証明被告甲○○、乙○○有共同販賣或意圖販賣而持有
    毒品之犯罪情事，其等犯罪即屬不能証明。
四、原審以不能証明被告甲○○、乙○○犯罪，此部分依法諭知
    無罪，核無不合，檢察官上訴指摘原判決此部分不當，為無
    理由，此部分應予駁回。
五、被告甲○○、乙○○雖持有海洛因，但其等施用毒品犯行，
    業經台灣高雄地方法院分別以93年度毒聲字第504號、第505
    號裁定送勒戒處所施以觀察勒戒，已如前述，其持有毒品部
    分，應由施用毒品案中處理，於本件被訴販賣毒品案中，不
    另論其持有毒品罪，附此敘明。
據上論斷，應依刑事訴訟法第368條，判決如主文。
本案經檢察官陳新慶到庭執行職務。
中　　華　　民　　國　　94　　年　　7 　　月　　26　　日
                  刑事第六庭    審判長法  官  張盛喜
                                      法  官  任森銓
                                      法  官  邱永貴
以上正本證明與原本無異。
如不服本判決應於收受本判決後10日內向本院提出上訴書狀，其
未敘述上訴理由者，並得於提起上訴後10日內向本院補提理由書
狀（均須按他造當事人之人數附繕本）「切勿逕送上級法院」。
中　　華　　民　　國　　94　　年　　7 　　月　　27　　日
　　　　　　　　　　　　　　　　　　　書記官  林明威
附錄本判決論罪科刑法條：
槍砲彈藥刀械管制條例第7條
未經許可，製造、販賣或運輸火砲、肩射武器、機關槍、衝鋒槍
、卡柄槍、自動步槍、普通步槍、馬槍、手槍或各類砲彈、炸彈
、爆裂物者，處死刑、無期徒刑或7 年以上有期徒刑；處徒刑者
，併科新台幣3,000萬元以下罰金。
未經許可，轉讓、出租或出借前項所列槍砲、彈藥者，處無期徒
刑或5年以上有期徒刑，併科新台幣1,000萬元以下罰金。
意圖供自己或他人犯罪之用，而犯前2 項之罪者，處死刑或無期
徒刑；處徒刑者，併科新台幣5,000萬元以下罰金。
未經許可，持有、寄藏或意圖販賣而陳列第1 項所列槍砲、彈藥
者，處5 年以上有期徒刑，併科新台幣1,000 萬元以下罰金。第
1項 至第3 項之未遂犯罰之。
